【裁判字號】    97,訴,2682
【裁判日期】    971021
【裁判案由】    違反毒品危害防制條例
【裁判全文】
臺灣彰化地方法院刑事判決              97年度訴字第2682號
公  訴  人  臺灣彰化地方法院檢察署檢察官
被      告  甲○○
                      弄21號.
                    現另案在臺灣彰化監獄彰化分監執行中
上列被告因違反毒品危害防制條例案件，經檢察官提起公訴（九
十七年度毒偵字第三四三四號），本院依簡式審判程序判決如下
：
    主  文
甲○○施用第一級毒品，累犯，處有期徒刑拾月；又施用第二級
毒品，累犯，處有期徒刑捌月。應執行有期徒刑壹年伍月。
    事  實
一、甲○○前因自民國九十三年六月下旬某日起至九十四年四月
    中旬某日止，以及自九十三年六月下旬某日起至九十四年三
    月四日止，分別施用第一級毒品、第二級毒品之案件，經本
    院以九十四年度訴字第八○○號分別判處有期徒刑七月、四
    月，應執行有期徒刑十月確定；因施用第一級毒品、第二級
    毒品案件，經本院以九十四年度訴字第一三七二號分別判處
    有期徒刑九月、五月，應執行有期徒刑一年確定，因恐嚇取
    財案件，經臺灣雲林地方法院以九十五年度虎簡字第四○號
    判處有期徒刑六月確定，因詐欺案件，經本院以九十五年度
    簡字第一三九號判處有期徒刑五月確定，上開三案，再經本
    院以九十六年度聲減字第四○五八號裁定分別減為有期徒刑
    四月又十五日、二月又十五日、三月、二月又十五日，並合
    併定其應執行之刑為有期徒刑十一月確定；復與首揭案件送
    監接續執行，於九十六年七月十六日執行完畢。又因施用第
    一級毒品案件，經本院以九十七年度訴字第一○八九號判處
    有期徒刑八月確定，嗣於九十七年十月十五日送監執行，現
    仍在臺灣彰化監獄彰化分監執行中。另因施用毒品案件，經
    本院以九十一年度毒聲字第二九六五號裁定送觀察、勒戒後
    ，認無繼續施用毒品之傾向，於九十二年三月十三日執行完
    畢，並經臺灣彰化地方法院檢察署檢察官以九十一年度毒偵
    字第二八一八號為不起訴處分確定。詎甲○○仍不知悔改，
    復基於施用第一級毒品海洛因之犯意，於九十七年五月三十
    日上午九時三十分許，在其位於彰化縣員林鎮○○里○○路
    ○段一八八巷三三弄二一號住處內，以將第一級毒品海洛因
    粉末置入注射針筒內加水後，再以針筒注射手臂血管之方式
    ，施用第一級毒品海洛因一次；另基於施用第二級毒品甲基
    安非他命之犯意，於同日上午十時許，在其上開住處內，以
    將第二級毒品甲基安非他命置於玻璃球管內用火燒烤而吸其
    煙霧之方式，施用第二級毒品甲基安非他命一次。嗣於九十
    七年五月三十日下午一時五十五分許，在彰化縣埔心鄉○○
    村○○路○段六三○號前，為警盤查，於未被有偵查犯罪職
    權之機關或公務員發覺其犯罪前，主動向前來盤查之彰化縣
    警察局溪湖分局舊館派出所警員表示其上開施用第一級毒品
    海洛因之犯行；復經警將所採集之尿液送驗，結果呈嗎啡、
    甲基安非他命陽性反應，而另查悉其上開施用第二級毒品甲
    基安非他命之犯行。
二、案經彰化縣警察局溪湖分局報告臺灣彰化地方法院檢察署檢
    察官偵查起訴。
    理  由
一、按除被告所犯為死刑、無期徒刑、最輕本刑為三年以上有期
    徒刑之罪或高等法院管轄第一審案件者外，於刑事訴訟法第
    二百七十三條第一項程序進行中，被告先就被訴事實為有罪
    之陳述時，審判長得告知被告簡式審判程序之旨，並聽取當
    事人、代理人、辯護人及輔佐人之意見後，裁定進行簡式審
    判程序；除簡式審判程序、簡易程序及第三百七十六條第一
    款、第二款所列之罪之案件外，第一審應行合議審判；刑事
    訴訟法第二百七十三條之一第一項、第二百八十四條之一分
    別定有明文。本件被告甲○○所犯係死刑、無期徒刑、最輕
    本刑為三年以上有期徒刑或高等法院管轄第一審案件以外之
    罪，且於本院行準備程序時就被訴事實為有罪之陳述，經受
    命法官告知簡式審判程序之旨，並聽取公訴人、被告之意見
    後，本院合議庭認無不得或不宜改依簡式審判程序進行之處
    ，經評議結果，裁定改由受命法官獨任行簡式審判程序，合
    先敘明。
二、訊據被告甲○○對於上開施用第一級毒品海洛因、第二級毒
    品甲基安非他命之犯行，均坦承不諱，且其於九十七年五月
    三十日自首後，經警採其尿液送驗，結果呈嗎啡、甲基安非
    他命陽性反應，此有尿液代號與真實姓名對照認證單、詮昕
    科技股份有限公司濫用藥物尿液檢驗報告各一紙在卷可稽，
    足徵被告之自白確與事實相符。另按毒品危害防制條例於九
    十二年七月九日修正公布，自九十三年一月九日施行，其中
    第二十條、第二十三條將施用毒品之刑事處遇程序，區分為
    「初犯」及「五年內再犯」、「五年後再犯」。依其立法理
    由之說明：「初犯」，經觀察、勒戒或強制戒治後，應為不
    起訴處分或不付審理之裁定；經觀察、勒戒或強制戒治執行
    完畢釋放後，「五年內再犯」者，因其再犯率甚高，原實施
    之觀察、勒戒及強制戒治既已無法收其實效，爰依法追訴或
    裁定交付審理。至於經觀察、勒戒或強制戒治執行完畢釋放
    後，「五年後再犯」者，前所實施之觀察、勒戒或強制戒治
    已足以遮斷其施用毒品之毒癮，為期自新及協助其斷除毒癮
    ，仍適用「初犯」規定，先經觀察、勒戒或強制戒治之程序
    。從而依修正後之規定，僅限於「初犯」及「五年後再犯」
    二種情形，始應先經觀察、勒戒或強制戒治程序。倘被告於
    五年內已再犯，經依法追訴處罰，三次（或第三次以上）再
    度施用毒品之時間，在初犯經觀察、勒戒或強制戒治執行完
    畢釋放五年以後，已不合於「五年後再犯」之規定，且因已
    於「五年內再犯」，顯見其再犯率甚高，原實施觀察、勒戒
    或強制戒治，已無法收其實效，即應依該條例第十條處罰。
    （最高法院九十五年度第七次刑事庭會議決議第二點參照）
    。本件被告前因施用毒品，經觀察、勒戒後，於九十二年三
    月十三日執行完畢，又於五年內之自九十三年六月下旬某日
    起至九十四年四月中旬某日止，以及自九十三年六月下旬某
    日起至九十四年三月四日止，分別施用第一級毒品、第二級
    毒品，經本院以九十四年度訴字第八○○號分別判處有期徒
    刑七月、四月，應執行有期徒刑十月確定，有臺灣彰化地方
    法院檢察署刑案資料查註紀錄表及臺灣高等法院被告前案紀
    錄表各一份在卷可考，則其再犯本件施用第一級毒品、第二
    級毒品犯行，按諸前揭說明，自無毒品危害防制條例第二十
    條第三項規定之適用，而應按同條例第二十三條第二項規定
    ，依法論科。本件事證明確，被告施用第一級毒品海洛因、
    第二級毒品甲基安非他命之犯行，均堪認定。
三、核被告所為，分別係犯毒品危害防制條例第十條第一項之施
    用第一級毒品罪、同條第二項之施用第二級毒品罪。被告為
    施用第一級毒品、第二級毒品，而持有各該級毒品，其持有
    之低度行為，應各為施用之高度行為所吸收，均不另論罪。
    再被告所犯上開二罪，係犯意各別、行為互殊，應予分論併
    罰。又被告前因施用第一級毒品、第二級毒品案件，經本院
    以九十四年度訴字第八○○號分別判處有期徒刑七月、四月
    ，應執行有期徒刑十月確定；因施用第一級毒品、第二級毒
    品之案件，經本院以九十四年度訴字第一三七二號分別判處
    有期徒刑九月、五月，應執行有期徒刑一年確定，因恐嚇取
    財案件，經臺灣雲林地方法院以九十五年度虎簡字第四○號
    判處有期徒刑六月確定，因詐欺案件，經本院以九十五年度
    簡字第一三九號判處有期徒刑五月確定，上開三案，再經本
    院以九十六年度聲減字第四○五八號裁定分別減為有期徒刑
    四月又十五日、二月又十五日、三月、二月又十五日，並合
    併定其應執行之刑為有期徒刑十一月確定；復與首揭案件送
    監接續執行，於九十六年七月十六日執行完畢；此有臺灣彰
    化地方法院檢察署刑案資料查註紀錄表及臺灣高等法院被告
    前案紀錄表各一份在卷可稽，其於受有期徒刑執行完畢後，
    五年以內故意再犯本件有期徒刑以上之二罪，均為累犯，應
    依刑法第四十七條第一項規定，各加重其刑。再被告於為本
    件施用第一級毒品之犯行後，係在未被有偵查犯罪職權之機
    關或公務員發覺其犯罪前，即主動向前來盤查之彰化縣警察
    局溪湖分局舊館分駐所警員表示其施用第一級毒品之犯行，
    而自首接受裁判，此有警詢筆錄、刑事案件報告書各一份在
    卷可佐，爰依刑法第六十二條前段規定，就其施用第一級毒
    品部分，減輕其刑，並依刑法第七十一條第一項規定，與前
    開加重其刑部分，先加後減。爰審酌被告曾因施用毒品經送
    觀察、勒戒後，仍未能戒斷，再犯本案之罪，顯然未能善體
    國家設置觀察、勒戒機構，協助毒品施用者戒除毒癮之良法
    美意，及其犯罪之動機、目的、生活狀況、品行、所生危害
    ，暨犯罪後坦承犯行，態度尚屬良好等一切情狀，分別量處
    如主文所示之刑，並定其應執行之刑。
據上論斷，應依刑事訴訟法第二百七十三條之一第一項、第二百
九十九條第一項前段，毒品危害防制條例第十條第一項、第二項
，刑法第十一條前段、第四十七條第一項、第六十二條前段、第
五十一條第五款，判決如主文。
本案經檢察官林子翔到庭執行職務。
中    華    民    國    97    年    10    月    21    日
                        刑事第六庭    法  官  鄭舜元
以上正本證明與原本無異。
如不服本判決，應於判決送達後10日內，向本院提出上訴書狀，
上訴書狀應「敘述具體上訴理由」，並按他造當事人之人數附繕
本。「切勿逕送上級法院」。
中    華    民    國    97    年    10    月    21    日
                                      書記官  陳秀香
附錄：論罪科刑法條：
毒品危害防制條例第十條：
施用第一級毒品者，處六月以上五年以下有期徒刑。
施用第二級毒品者，處三年以下有期徒刑。


司法院資訊處製作；財團法人民間司法改革基金會備份。
